【裁判字號】    97,訴,122
【裁判日期】    970411
【裁判案由】    誣告
【裁判全文】
臺灣高雄地方法院刑事判決               97年度訴字第122號
公  訴  人  臺灣高雄地方法院檢察署檢察官
被      告  甲○○
上列被告因誣告案件，經檢察官提起公訴（96年度偵字第33654
號），嗣因被告就被訴事實為有罪之陳述，經本院合議庭裁定由
受命法官獨任依簡式審判程序審理，並判決如下：
    主  文
甲○○犯誣告罪，處有期徒刑捌月，減為有期徒刑肆月。緩刑貳
年。
    事  實
一、甲○○因其弟王春維（已於民國95年8 月22日死亡）與「立
    大當舖」負責人乙○○有財務糾葛，明知並無證據足資證明
    乙○○有竊盜王春維身份證、偽簽王春維名義之本票，及殺
    害王春維等事實，竟基於誣告之犯意，於96年1 月19日上午
    12時許，向臺灣高雄地方法院檢察署申告乙○○基於竊盜之
    犯意，於93年11月20日前某日，在不詳地點，先以不明方式
    竊得王春維之國民身分證後，再基於偽造有價證券之概括犯
    意，連續偽造以王春維為發票人，面額為新台幣1 萬元之本
    票共7 張，嗣乙○○另基於殺人之犯意，於95年8 月22 日
    前某日，以下毒之方式，致王春維毒發死亡等情，意圖使乙
    ○○受刑事處分，而向該管公務員誣告犯罪，幸經該署檢察
    官查明實情後，以96年度偵字第12249 號就乙○○竊盜、偽
    造有價證券、殺人等罪嫌均為不起訴處分確定。
二、案經乙○○訴由臺灣高雄地方法院檢察署檢察官偵查起訴。
    理  由
一、本件被告甲○○所犯係死刑、無期徒刑、最輕本刑為3 年以
    上有期徒刑以外之罪，其於準備程序中就被訴事實為有罪之
    陳述，經法官告知簡式審判程序之旨，並聽取公訴人及被告
    之意見後，本院合議庭認宜進行簡式審判程序，依刑事訴訟
    法第273 條之1 規定裁定由受命法官獨任進行簡式審判程序
    ，合先敘明。
二、上揭事實，業據被告於本院審理時坦承不諱，且與證人即告
    訴人乙○○於偵查中具結證述之情節相符，並有臺灣高雄地
    方法院檢察署96年度偵字第12249 號不起訴處分書、切結書
    、本票7 張、王春維之身分證影本、高雄市前鎮區戶政事務
    所96年11月7 日高市鎮戶字第0960006751號函附之高雄市立
    聯合醫院所開立王春維之死亡證明書、死亡登記申請書等在
    卷可稽，足認被告之自白與事實相符，堪可採為本件論罪科
    刑之依據。從而，本件事證明確，被告犯行堪以認定，應依
    法論科。
三、核被告所為，係犯刑法第169 條第1 項意圖他人受刑事處分
    ，向該管公務員誣告罪。又按犯誣告之罪，於所誣告之案件
    裁判確定前自白者，減輕或免除其刑，刑法第172條定有明
    文，縱被告自白當時所誣告他人之案件業經檢察官不起訴處
    分確定，但處分確定究與裁判確定不同，是其自白仍不得謂
    非在所誣告之案件裁判確定以前，按照前開說明，自應予減
    輕或免除其刑本件（最高法院31年上字第2211號判例意旨參
    照），本件告訴人乙○○遭被告誣告涉嫌竊盜、偽造有價證
    券、殺人等罪嫌後，因臺灣高雄地方法院檢察署檢察官及時
    調查發現實情，而就告訴人上開罪嫌於96年5 月4 日為不起
    訴處分，有上開不起訴處分書在卷可考，而被告雖係於本院
    97年4 月2 日準備程序中始坦認犯行，仍應依刑法第172 條
    減輕其刑。爰審酌被告明知並無何證據足資證明告訴人涉犯
    上開犯行，且未為任何查證下，竟恣意誣告告訴人涉犯上開
    犯行，致影響偵查機關偵查犯罪之進行，耗費司法資源，又
    使告訴人疲於應訴，所為顯不足取，惟念及其嗣於本院準備
    程序中已坦承犯行，又除本案犯行外，無其他前科紀錄，有
    臺灣高等法院被告前案紀錄表1 紙在卷可考，素行良好，兼
    衡其犯罪之動機係遽逢弟弟王春維死亡，哀痛逾恆下未及深
    思熟慮，而為前揭犯行等一切情狀，量處如主文所示之刑。
    又查本件被告犯罪時間係在96年4 月24日以前，合於減刑條
    件，爰依中華民國九十六年罪犯減刑條例第2 條第1 項第3
    款、第7 條之規定，減其宣告刑2 分之1 。末以，被告前未
    曾受有期徒刑以上刑之宣告，已敘明如前，又於犯後於本院
    審理時已坦認犯行，並當庭向告訴人道歉，堪認具有悔意，
    茲念被告僅因遽逢親人過世，一時未經深思熟慮，致罹刑典
    ，其經此偵、審教訓後，應知所警惕，信無再犯之虞。再刑
    罰固屬國家對於犯罪之人，以剝奪法益之手段所加諸公法之
    制裁，惟其積極目的，則在預防犯人之再犯，故對於初犯，
    惡性未深者，若因偶然觸法，即置諸刑獄自非刑罰之目的，
    另再考量被告之子江瑋璋患有精神分裂症，且領有身心障礙
    手冊，亟需被告之照料，此有台北市立聯合醫院松德院區所
    出具診斷證明書1 紙、身心障礙手冊影本1 紙附卷可參，是
    本院斟酌再三，認所宣告之刑以暫不執行為適當，爰依刑法
    第74 條 第1 項第1 款之規定，宣告緩刑2 年，以啟自新。
據上論斷，應依刑事訴訟法第273 條之1 第1 項、第299 條第1
項前段，刑法第169 條第1 項、第172 條、第74條第1 項第1 款
，中華民國九十六年罪犯減刑條例第2 條第1 項第3 款、第7 條
，判決如主文。
本案經檢察官鄧藤墩到庭執行職務。
中    華    民    國    97    年    4     月    11    日
                  刑事第四庭    法  官  鄭凱文
以上正本證明與原本無異。
如不服本判決應於收受本判決後10日內向本院提出上訴書狀，並
應敘述具體理由，如未敘述上訴理由者，應於上訴期間屆滿後20
日內補提理由書狀於本院（均須按他造當事人之人數附繕本）「
切勿逕送上級法院」。
                                書記官  蕭家玲
中    華    民    國    97    年    4     月    15    日
附錄本判決論罪之法條：
中華民國刑法第169條
（誣告罪）
意圖他人受刑事或懲戒處分，向該管公務員誣告者，處7 年以下
有期徒刑。
意圖他人受刑事或懲戒處分，而偽造、變造證據，或使用偽造、
變造之證據者，亦同。


司法院資訊處製作；財團法人民間司法改革基金會備份。
